臺灣桃園地方法院刑事判決　　　　　　　96年度訴字第1444號
公　訴　人　臺灣桃園地方法院檢察署檢察官
被　　　告　甲○○
　　　　　　　　　　（
指定辯護人　本院公設辯護人乙○○
上列被告因毒品危害防制條例案件，經檢察官提起公訴（九十六
年度偵字第一五三五七號），本院判決如下：
    主  文
甲○○犯如附表所示之罪，均累犯，各處如附表所示之刑，扣案
如附表編號一、二所示之行動電話及犯罪所得之財物均沒收，犯
罪所得之財物如全部或一部不能沒收時，以其財產抵償之。應執
行有期徒刑貳拾年。扣案如附表編號一、二所示之行動電話及犯
罪所得之財物均沒收，犯罪所得之財物如全部或一部不能沒收時
，以其財產抵償之。
    事  實
一、甲○○前於民國九十三年間因違反毒品危害防制條例案件，
    經本院判處有期徒刑三月確定，並於九十四年五月二十七日
    易科罰金執行完畢。
二、詎甲○○猶不知悔改，明知海洛因、安非他命分別為毒品危
    害防制條例所列之第一級、第二級毒品，不得非法持有、販
    賣或轉讓。竟基於販賣第二級毒品之犯意，經丁○○撥打甲○○0000000000號行動電話聯絡之後，甲○○於
    附表編號一、二所示之時間、地點，將其原先向不詳姓名之
    人所購入供己施用之第二級毒品安非他命（按其施用第二級
    毒品犯行部分業經本院九十六年度桃簡字第二０二四號案件
    判處有期徒刑五月確定），販賣予丁○○（販賣數量及販賣
    所得均詳如附表編號一、二所載）。甲○○另基於販賣第一
    級毒品海洛因之犯意，於附表編號三所示時間、地點，販賣
    第一級毒品海洛因予戊○○（販賣數量及販賣所得均詳如附
    表編號三所載）。甲○○再於九十六年六月二十九日晚間，
    因委託丙○○前往桃園縣龜山鄉○○○路六十八號七樓Ｒ１
    為其及其胞兄林志鴻之女友陳怡如搬家，為表達謝意，故基
    於轉讓第二級毒品之犯意，於當晚七時許，在上開地點將價
    值新臺幣（下同）一千元之安非他命一小包（淨重一公克）
    無償轉讓予丙○○，作為搬家之酬謝。嗣於同日晚間八時許
    ，經警持本院核發之搜索票前往上址搜索，當場查獲（查扣
    物品均乏證據證明與本案被告販賣毒品及轉讓毒品有何直接
    關聯性，詳後述），並於丙○○身上扣得上開甲○○交付之
    安非他命一小包。而丁○○恰於同日晚間八時三十分許，以
    其友人甘英華之電話撥打甲○○前開行動電話，欲購買安非
    他命，經警方接聽甲○○之電話，佯稱與丁○○約於桃園縣
    龜山鄉○○○路六十八號一樓交付，丁○○與甘英華依約到
    場，亦為警當場查獲。
二、案經臺北縣政府警察局新莊分局報請臺灣桃園地方法院檢察
    署檢察官偵查起訴。
    理  由
壹、證據能力部分：
  一、證人戊○○、丁○○於警詢中之陳述：按被告以外之人於
      審判外之言詞或書面陳述，除法律有規定者外，不得作為
      證據，刑事訴訟法第一百五十九條第一項固定有明文。惟
      被告以外之人於司法警察調查時所為之陳述，與審判中不
      符時，其先前之陳述具有較可信之特別情形，且為證明犯
      罪事實存否所必要者，得為證據同法第一百五十九條之二
      亦規定甚詳。查證人戊○○、丁○○於警詢中之陳述與審
      判中不符，經本院勘驗其等警詢錄音光碟結果，其等於警
      詢中並無違背其自由意志而為陳述之情形，與其他證據相
      互佐證之下（詳如後述），堪認其等警詢中之陳述相對於
      審判中之陳述具有較可信之特別情形，且為證明被告販賣
      第一級毒品及第二級毒品所必要，應具有證據能力。
  二、證人戊○○於偵查中向檢察官所為之陳述，屬被告以外之
      人於審判外所為之陳述，為傳聞證據，惟現階段刑事訴訟
      法規定檢察官代表國家偵查犯罪、實施公訴，依法其有訊
      問被告、證人及鑑定人之權，證人、鑑定人且須具結，而
      實務運作時，檢察官偵查中向被告以外之人所取得之陳述
      ，原則上均能遵守法律規定，不致違法取供，是以，刑事
      訴訟法於九十二年二月六日修正時，即為兼顧理論與實務
      ，以該法第一百五十九條之一第二項規定，除顯有不可信
      之情況者外，得為證據（參考刑事訴訟法第一百五十九條
      之一之立法理由）。查上開證人戊○○於偵查中經具結後
      向檢察官所為之陳述，既非檢察官非法取供而得，且其等
      斯時所為陳述，尚無顯不可信之情況，即應認其等於偵查
      中所為之證述，得作為證據。
  三、扣案被告所有之插入行動電話門號0000000000
      號ＳＩＭ卡使用之行動電話一支，非供述證據，無傳聞法
      則之適用，與本案待證事實具有關聯性，且無證據證明係
      公務員違法取得之物，亦得採為證據。
貳、實體部分
  一、訊據被告甲○○坦承其轉讓扣案之第二級毒品安非他命予
      丙○○作為搬家酬謝之事實，惟矢口否認有何販賣第一級
      海洛因、第二級毒品安非他命予戊○○及丁○○之犯行，
      辯稱：伊在九十六年六月二十九日下午五、六時，在桃園
      市○○路附近有拿海洛因給戊○○，但沒有賣海洛因給戊○○，又伊係與丁○○合資購買安非他命，九十六年六月
      二十九日晚上，丁○○是要來拿回寄放的安非他命，伊並
      沒有賣安非他命給丁○○云云。經查：
    (一)附表編號一、二所示被告販賣第二級毒品安非他命部分之
      事實，業據證人丁○○於警詢中證述甚詳（見偵查卷第四
      十頁），並經本院當庭勘驗該份警詢筆錄內容核與證人丁○○之實際陳述相符，且其於製作警詢筆錄之過程中並無
      不能自由陳述之情形，此有勘驗筆錄在卷可稽（見本院卷
      第六十七至七十二頁），復查無證人丁○○有何設詞構陷
      被告之必要，堪信證人丁○○於警詢中之陳述應與事實相
      符。證人丁○○嗣於本院審理時雖改稱：九十六年六月二
      十九日，伊是要去向甲○○借錢，伊和甲○○是學姊、學
      弟關係，伊不知道甲○○有無施用毒品、販賣毒品，甲○○也不知道伊有施用毒品，伊並未寄放毒品在甲○○處。
      當天因為在甲○○、陳怡如租屋處被警察毆打，所以才在
      警詢中說向甲○○買毒品，而且製作筆錄之前，警察先把
      筆錄打好，叫伊照著電腦螢幕上的筆錄念，伊怕再被毆打
      ，所以就照著念云云（見本院卷第一二二至一二六頁），
      惟經本院訊問被告，案發當日警方在其龜山鄉租屋處有何
      動作時，被告僅表示警方在現場搜索，並未指稱警察有毆
      打證人丁○○之情形（見本院卷第一三三頁），且經本院
      當庭勘驗證人丁○○之警詢錄音光碟之結果，該份筆錄製
      作過程係警員與證人丁○○一問一答，對話自然流暢，且
      證人丁○○之回答十分口語，並時有因丁○○陳述不明確
      ，經警員向其確認真意之情形，證人丁○○顯然並非依照
      製作完畢之筆錄而為宣讀，足見證人丁○○所稱：其遭警
      員毆打，並按照警員製作完成之筆錄宣讀等情並非屬實，
      ，而其多方設法推翻其於警詢中之陳述，以迴護被告，實
      益徵其於警詢中所為不利於被告之陳述之可信度甚高。被
      告固辯稱：其係與證人丁○○合資購買毒品，案發當日，
      證人丁○○係找伊取回寄放之毒品，並未販賣毒品給丁○○云云，惟此情核與證人丁○○所述情節南轅北轍，被告
      所辯，顯屬臨訟杜撰之託詞，委無可採。
    (二)附表編號三所示被告販賣第一級毒品海洛因之事實，業據
      證人戊○○於警詢及偵查中證述明確（見偵查卷第三十六
      頁、第一一二頁），且互核一致，並經本院當庭勘驗證人
      戊○○之警詢筆錄與其實際陳述內容大致相符，且被告戊○○於本院審理中亦證稱：其於警詢及偵查中確有陳述以
      五百元代價向甲○○購買海洛因等語（見本院卷第八十五
      頁），復查無證人戊○○有何設詞構陷被告之必要，堪信
      證人戊○○於警詢及偵查中之陳述應與事實相符。證人戊○○嗣於本院審理時雖改稱：案發當日中午，在桃園南崁
      購物中心附近，伊請丙○○去向被告表示要購買一千元的
      海洛因，但要先欠錢，丙○○回來時，交給伊數量約五百
      元的海洛因，並說甲○○說不用欠錢，請伊施用。伊在警
      察局時，有向警察說是被告請伊施用海洛因，但警察說這
      種東西哪有用請的，如果伊不配合，要將伊辦成也在販賣
      毒品，在檢察官偵查中，因為怕不能交保，所以也為相同
      陳述，但檢察官並沒有說如果伊不配合就不能交保等語（
      見本院卷第八十四頁至九十一頁），惟經證人即為證人戊○○製作警詢筆錄之偵查員黃建華於本院審理時證稱：其
      製作筆錄時，並未對於證人戊○○施以強暴、脅迫、利誘
      或其他不正之方法，警詢筆錄內容均係依照其本人之陳述
      之內容而為記載等語（見本院卷第一一八頁），且證人戊○○並非首次因施用毒品案件接受檢察官詢問，此有戊○○之臺灣高等法院被告前案紀錄表在卷可稽，檢察官於該
      案是否准許交保，與是否供出施用毒品之來源並無直接相
      關，證人戊○○自不可能為圖交保，而捏造被告販賣海洛
      因之情節，況經本院當庭勘驗其警詢錄音光碟結果，其於
      陳述過程中並無語氣勉強或欲言又止之情形，其所稱警詢
      中之陳述係遭警員脅迫，偵查中之陳述係因冀圖交保云云
      ，顯屬事後迴護被告之詞。至證人戊○○所稱證人丙○○
      稱被告要無償贈與上開海洛因一節，為證人丙○○於本院
      審理時所否認，被告本人自始至終亦全盤否認有何於台茂
      購物中心附近，無償轉讓海洛因予證人戊○○之行為，足
      見證人戊○○所稱：其於台茂購物中心附近向被告所取得
      之海洛因，係被告所無償提供等情並非屬實。至證人丙○○另證稱：案發當天下午四、五時許，從土城看守所回桃
      園的路上，在甲○○的車上，戊○○要甲○○請他用海洛
      因，甲○○就將一包海洛因丟給戊○○，沒有向他拿錢等
      語（見本院卷第九十三至九十七頁），經本院以此情質之
      證人戊○○證稱：伊在台茂商場附近向被告拿的一包海洛
      因，伊在台茂商場附近就在丙○○的車上施用完畢了，而
      從土城回桃園的途中，在車上，伊有再向被告要海洛因來
      施用，但因伊沒有錢，所以伊沒有拿等語（見本院卷第九
      十七頁），被告並於本院審理時坦承其於九十六年六月二
      十九日下午四、五時許，從土城看守所回桃園途中，在桃
      園縣桃園市○○路附近，有拿海洛因給被告等語（見本院
      卷第九十八至九十九頁），堪認被告除前開販賣第一級毒
      品海洛因予證人戊○○之行為外，可能另有轉讓第一級毒
      品海洛因予證人戊○○之事實，惟此部分未經檢察官起訴
      ，本院尚無從審理，附此敘明。
    (三)附表編號四所示被告轉讓第二級毒品安非他命之事實，業
      據被告坦承不諱，核與證人丙○○於本院審理時證述情節
      相符，並有該包安非他命（淨重一公克）為警當場扣案可
      資佐證，被告此部分自白堪認與事實相符。
    (四)綜上所述，被告所辯均非可採，本件事證已臻明確，被告
      犯行堪以認定。
  二、論罪科刑：核被告所為，分別係犯附表所示之毒品危害防
      制條例第四條第一項、第二項之販賣第一級、第二級毒品
      罪及同條例第八條第二項之轉讓第二級毒品罪。其為販賣
      、轉讓而持有海洛因及安非他命之低度行為，均為販賣、
      轉讓之高度行為所吸收，不另論罪。被告販賣海洛因、安
      非他命、轉讓安非他命之各次行為，犯意各別、行為不同
      ，應予分論併罰。又被告前有如事實欄所載之犯罪科刑、
      執行完畢紀錄，有臺灣高等法院被告前案紀錄表一件在卷
      可查，其於徒刑執行完畢後五年內故意再犯本件四項有期
      徒刑以上之罪，均為累犯，依刑法第四十七條第一項之規
      定，應分別加重其刑，惟上開販賣第一級、第二級毒品罪
      之法定本刑為死刑、無期徒刑部分，依法不得加重，僅就
      有期徒刑及得併科之罰金刑部分加重其刑。末按販賣第一
      級毒品罪之法定刑為「死刑或無期徒刑；處無期徒刑者，
      得併科新台幣一千萬元以下罰金」、販賣第二級毒品罪之
      法定刑為「無期徒刑或七年以上有期徒刑，得併科新台幣
      七百萬元以下罰金」，然同為販賣第一級毒品、第二級毒
      品之人，其原因動機不一，犯罪情節未必盡同，或有大盤
      毒梟者，亦有中、小盤之分，甚或僅止於吸毒者友儕間為
      求互通有無之有償轉讓者亦有之，其販賣行為所造成危害
      社會之程度自屬有異，法律科處此類犯罪，所設之法定最
      低本刑卻同為「無期徒刑，得併科新台幣一千萬元以下罰
      金」、「無期徒刑或七年以上有期徒刑，得併科新台幣七
      百萬元以下罰金」，不可謂不重。於此情形，倘依其情狀
      處以有期徒刑，即足以懲儆，並可達防衛社會之目的者，
      自非不可依客觀之犯行與主觀之惡性二者加以考量其情狀
      ，是否有可憫恕之處，適用刑法第五十九條之規定酌量減
      輕其刑，期使個案裁判之量刑，能斟酌至當，符合比例原
      則，查本案被告販賣毒品甲基安非他命因予證人丁○○之
      次數僅有二次、販賣毒品海洛因予證人戊○○之次數僅有
      一次，其所販賣之毒品甲基安非他命二次，金額每次各為
      一千元，每次販賣數量僅有一包，另所販賣之毒品海洛因
      僅一次，價格僅五百元，且尚未收得販賣價金，且數量均
      甚少，以其情節論，衡情足認其惡性尚非重大不赦，若以
      毒品危害防制條例第四條第一項、第二項所規定之法定本
      刑而科處最輕本刑無期徒刑或七年以上有期徒刑，實屬情
      輕法重，在客觀上尚足以引起一般之同情，尚有堪資憫恕
      之處，是本院認即令處以最低度刑罰無期徒刑猶嫌過重，
      於此情形，倘依其情狀處以有期徒刑，即足以懲儆，並可
      達防衛社會之目的者，自非不可依客觀之犯行與主觀之惡
      性二者加以考量其情狀有無可值憫恕之處，故適用刑法第
      五十九條之規定酌量減輕其刑，販賣第一級毒品罪部分並
      就得併科罰金刑部分先加後減之。爰審酌被告多次販賣毒
      品、轉讓毒品予人施用，不僅戕害他人健康，並直接、間
      接對社會治安構成危害，犯後復就販賣毒品部分飾詞圖卸
      ，態度不佳等一切情狀，分別量處如主文所示之刑，並定
      其應執行刑。
  三、扣案物品之處理：被告所有之行動電話門號000000
      0000號行動電話一支（含門號ＳＩＭ卡一枚），係被
      告用以和證人丁○○聯繫販賣第二級毒品使用之物，上開
      行動電話及門號為被告所有之物，而上開門號ＳＩＭ卡係
      電信公司配發予被告使用之實體物，業經被告取得所有權
      ，又經被告用以撥打電話與證人丁○○聯繫毒品交易事宜
      ，是以，上開屬被告所有供犯罪使用之物，應依毒品危害
      防制條例第十九條第一項之規定，在其販賣第二級毒品主
      文項下，併予宣告沒收之。被告販賣第二級毒品安非他命
      予證人丁○○之所得共二千元，應依毒品危害防制條例第
      十九條第一項之規定諭知沒收，如全部或一部不能沒收時
      ，以其財產抵償之。本件另自被告身上扣案之第一級毒品
      海洛因二包（合計淨重十五‧八公克）、第二級毒品甲基
      安非他命五包（合計淨重二十六‧四公克），均乏確據證
      明與本案販賣及轉讓毒品之犯罪事實直接相關，且據被告
      於警詢中供稱：扣案海洛因係其與陳怡如一起出錢購買，
      還沒有出貨，沒有朋分販賣所得等語（見偵查卷第十六頁
      ），此部分扣案海洛因似為被告基於販賣意圖而販入，核
      屬本案以外未經檢察官起訴之販賣第一級毒品犯行之重要
      物證，本院茲不於本案宣告沒收銷燬之。本案其他扣案物
      品（包括殘渣袋十三個、分裝袋一包、電子秤一台、葡萄
      糖一包、吸食器一組、吸食玻璃球二個、分裝勺一支、現
      金一萬六千八百元、行動電話0000000000號一
      支等物），亦乏證據證明與本案犯罪事實有何直接相關，
      本院亦無從宣告沒收，併此敘明。至警方自丙○○身上所
      扣得之安非他命一包，因業經被告交付證人丙○○，為丙○○所有，且為丙○○施用或持有毒品案件之重要物證，
      ，爰不於本案中宣告沒收，亦此敘明。
  四、公訴意旨另以：被告係將本件警方自丙○○身上扣案之安
      非他命一小包同時轉讓予丙○○與戊○○二人，作為搬家
      之代價，因認被告亦有轉讓安非他命予戊○○之犯行，而
      此行為亦涉有轉讓第二級毒品之罪嫌。惟訊據被告供稱：
      該包安非他命係其交給丙○○作為搬家之酬謝，因為其只
      叫丙○○來搬家等語，證人丙○○亦稱：該包安非他命係
      被告交付給其作為搬家之酬勞，且該包安非他命事後係在
      證人丙○○身上為警查獲，足見被告無償轉讓安非他命之
      對象應僅止於證人丙○○一人，與證人戊○○尚無關連，
      此外復乏證據證明被告有將該包安非他命轉讓予證人戊○○之主觀意思，公訴人所指此部分犯罪事實尚屬不能證明
      ，惟公訴意旨認此部分犯罪事實，與附表編號四之事實有
      想像競合之裁判上一罪關係，爰不另為無罪之諭知。
據上論斷，應依刑事訴訟法第二百九十九條第一項前段，毒品危
害防制條例第四條第一項、第二項、第八條第二項、第十八條第
一項前段、第十九條第一項，刑法第十一條、第四十七條第一項
、第五十九條、第五十一條第五款，判決如主文。
本案經檢察官蔡宜均到庭執行職務。
中　　華　　民　　國　　96　　年　　12　　月　　27　　日
                  刑事第八庭  審判長法  官  邱滋杉
                                    法  官  吳為平
                                    法  官  袁雪華
以上正本證明與原本無異。
如不服本判決，應於判決送達後10日內向本院提出上訴狀（應附
繕本），其未敘述上訴理由者，應於上訴期間屆滿後20日內補提
理由書狀於本院，上訴於臺灣高等法院。
                                    書記官  邱仲騏
中　　華　　民　　國　　96　　年　　12　　月　　27　　日
附錄本案論罪科刑之法條：
毒品危害防制條例第4條第1項、第2項
製造、運輸、販賣第一級毒品者，處死刑或無期徒刑；處無期徒
刑者，得併科新臺幣 1 千萬元以下罰金。
製造、運輸、販賣第二級毒品者，處無期徒刑或 7 年以上有期徒
刑，得併科新臺幣 7 百萬元以下罰金。
毒品危害防制條例第8條第2項
轉讓第二級毒品者，處 6 月以上 5 年以下有期徒刑，得併科新
臺幣 70 萬元以下罰金。
毒品危害防制條例第18條第1項
查獲之第一、二級毒品及專供製造或施用第一、二級毒品之器具
，不問屬於犯人與否，均沒收銷燬之；查獲之第三、四級毒品及
製造或施用毒品之器具，無正當理由而擅自持有者，均沒入銷燬
之。但合於醫藥、研究或訓練之用者，得不予銷燬。
毒品危害防制條例第19條第1項
犯第 4 條至第 9 條、第 12 條、第 13 條或第 14 條第 1 項、
第2 項之罪者，其供犯罪所用或因犯罪所得之財物，均沒收之，
如全部或一部不能沒收時，追徵其價額或以其財產抵償之。
附表
┌──┬─────┬─────┬────┬───────┬────┬─────┬─────┐
│編號│ 時   間  │ 地    點 │對    象│販賣（轉讓）毒│所犯罪名│ 處   刑  │相關扣案物│
│    │          │          │        │品數量及販賣所│        │（有期徒刑│          │
│    │          │          │        │得財物        │        │ ）       │          │
├──┼─────┼─────┼────┼───────┼────┼─────┼─────┤
│    │九十六年四│桃園縣蘆竹│丁○○  │甲○○販賣價格│毒品危害│參年捌月  │甲○○所有│
│ 一 │月初      │鄉○○路上│        │為一千元之第二│防制條例│          │之行動電話│
│    │          │麥當勞速食│        │級毒品安非他命│第四條第│          │（含０九一│
│    │          │店        │        │一包予丁○○，│二項販賣│          │七六六四六│
│    │          │          │        │得款一千元。  │第二級毒│          │九六號ＳＩ│
│    │          │          │        │              │品罪    │          │Ｍ卡）一支│
├──┼─────┼─────┼────┼───────┼────┼─────┼─────┤
│    │九十六年六│桃園縣八德│丁○○  │甲○○販賣價格│同上    │參年捌月  │同上      │
│ 二 │月初      │市○○路上│        │為一千元之第二│        │          │          │
│    │          │某處      │        │級毒品安非他命│        │          │          │
│    │          │          │        │一包予丁○○，│        │          │          │
│    │          │          │        │得款一千元。  │        │          │          │
├──┼─────┼─────┼────┼───────┼────┼─────┼─────┤
│    │九十六年六│桃園縣蘆竹│戊○○  │甲○○以注射針│毒品危害│拾伍年陸月│無        │
│ 三 │月二十九日│鄉○○路台│        │筒盛裝價格為五│防制條例│          │          │
│    │中午十一時│茂購物中心│        │百元之第一級毒│第四條第│          │          │
│    │五十分許  │附近      │        │品海洛因販賣予│一項販賣│          │          │
│    │          │          │        │戊○○，但同意│第一級毒│          │          │
│    │          │          │        │戊○○賒帳，故│品罪    │          │          │
│    │          │          │        │尚未取得價金。│        │          │          │
├──┼─────┼─────┼────┼───────┼────┼─────┼─────┤
│    │九十六年六│桃園縣龜山│丙○○  │甲○○無償交付│毒品危害│捌月      │丙○○身上│
│ 四 │月二十九日│鄉○○○路│        │第二級毒品安非│防制條例│          │扣得之第二│
│    │晚間七時許│六八號七樓│        │他命一包予徐亦│第八條第│          │級毒品安非│
│    │          │Ｒ１      │        │祿作為幫助其搬│二項轉讓│          │他命一包  │
│    │          │          │        │家之酬謝。    │第二級毒│          │          │
│    │          │          │        │              │品罪    │          │          │
└──┴─────┴─────┴────┴───────┴────┴─────┴─────┘
